【裁判字號】    98,台非,285
【裁判日期】    980924
【裁判案由】    妨害風化
【裁判全文】
最高法院刑事判決              九十八年度台非字第二八五號
上  訴  人  最高法院檢察署檢察總長
被      告  甲○○
上列上訴人因被告妨害風化案件，對於台灣花蓮地方法院中華民
國八十九年六月三十日第一審確定判決（八十九年度少連訴字第
二號，起訴案號：台灣花蓮地方法院檢察署八十八年度偵字第四
三二三號），認為部分違背法令，提起非常上訴，本院判決如下
：
    主  文
原判決關被告於民國八十四年一月下旬某日深夜（一月二十日後
）姦淫未滿十四歲之女子諭知累犯部分撤銷。
甲○○姦淫未滿十四歲之女子，處有期徒刑伍年陸月。
    理  由
非常上訴理由稱：「一、按受有期徒刑之執行完畢，或受無期徒
刑或有期徒刑一部之執行而赦免後，五年內再犯有期徒刑以上之
罪者，為累犯；在無期徒刑假釋後滿十五年，或在有期徒刑所餘
刑期內未經撤銷假釋者，其未執行之刑，以已執行論，修正前刑
法第四十七條、第七十九條第一項分別定有明文。本件經查被告
甲○○前因殺人案件，經台灣高等法院花蓮分院判處有期徒刑十
二年，褫奪公權五年確定，後適用中華民國八十年罪犯減刑條例
，減為有期徒刑八年，褫奪公權三年四月確定，民國八十一年十
二月九日假釋，八十五年一月二十七日執行期滿，被告於前案假
釋執行期滿前之『八十四年一月下旬某日深夜（一月二十日後）
』，涉犯姦淫未滿十四歲之女子為原判決（台灣○○地方法院八
十九年度少連訴字第二號案）所認定之犯罪事實，是被告犯本件
之罪時，前案尚未執行完畢，非屬累犯，原審疏察誤為累犯之諭
知，自屬判決違背法令，判決已確定且不利於被告。二、爰依刑
事訴訟法第四百四十一條、第四百四十三條提起非常上訴，以資
救濟。」等語。
本院按：判決不適用法則或適用不當者，為違背法令，刑事訴訟
法第三百七十八條定有明文。又受有期徒刑之執行完畢，或受無
期徒刑或有期徒刑一部之執行而赦免後，五年內再犯有期徒刑以
上之罪者，為累犯」；在無期徒刑假釋後滿十五年，或在有期徒
刑所餘刑期內未經撤銷假釋者，其未執行之刑，以已執行論。亦
為修正前刑法第四十七條、第七十九條第一項所明定。依卷附台
灣高等法院被告全國前案紀錄表及年籍資料所示，被告甲○○前
因殺人案件，經台灣高等法院花蓮分院判處有期徒刑十二年，褫
奪公權五年確定，後適用中華民國八十年罪犯減刑條例，減為有
期徒刑八年，褫奪公權三年四月確定，八十一年十二月九日假釋
，八十五年一月二十七日執行期滿。而被告利用周○○至醫院生
產住院期間，家中無長輩，利用被害人Ａ女（姓名、年籍詳卷）
熟睡之際，將Ａ女褲子脫下，抬高Ａ女兩腳將其陽具插入Ａ女陰
道，致Ａ女驚醒，恐再吵醒同床Ａ女之兄始罷手，涉犯姦淫未滿
十四歲女子之行為，係於前案假釋執行期滿前之「八十四年一月
下旬某日深夜（一月二十日後）」所犯。是被告犯該罪時，前案
尚未執行完畢，非屬累犯，乃第一審台灣○○地方法院八十九年
度少連訴字第二號仍就被告所犯此部分之罪，依累犯規定加重其
刑，自有適用法則不當之違法。案經確定，且不利於被告，非常
上訴意旨就此部分執以指摘，洵有理由，應由本院將原判決關於
該部分諭知累犯違背法令部分撤銷，就被告於八十四年一月下旬
某日深夜（一月二十日後）所犯姦淫未滿十四歲之女子罪，另行
依原判決裁判時應適用之法律，判決如主文第二項所示，以資救
濟。至其餘二部分，因未據提起非常上訴，本院自毋庸論列，附
為明。
據上論結，應依刑事訴訟法第四百四十七條第一項第一款，刑法
第二條第一項但書、修正前刑法第二百二十一條第二項，判決如
主文。
中    華    民    國  九十八  年    九    月  二十四  日
                      最高法院刑事第八庭
                          審判長法官  洪  文  章
                                法官  王  居  財
                                法官  郭  毓  洲
                                法官  黃  梅  月
                                法官  邱  同  印
      本件正本證明與原本無異
                                      書  記  官
中    華    民    國  九十八  年    九    月  二十八  日
                                                     Ｒ

司法院資訊處製作；財團法人民間司法改革基金會備份。
